ACORDAO-COMPLETO-2448434

ACÓRDÃO 1377/2021 ATA 3/2021 - PRIMEIRA CÂMARA

VISTA, relatada e discutida a tomada de contas especial instaurada pelo Fundo Nacional de Desenvolvimento da Educação - FNDE, ante a omissão no dever de prestar contas de recursos recebidos no âmbito do Programa de Apoio aos Sistemas de Ensino para Atendimento de Jovens e Adultos (Peja) , no exercício de 2015.
ACORDAM os ministros do Tribunal de Contas da União, reunidos em sessão da 1ª Câmara, ante as razões expostas pelo relator, e com fundamento nos arts. 1º, inciso I, 16, inciso III, alíneas "a" e "c", e §§2º e 3º, 19, 23, inciso III, 26, 28, inciso II, e 57 da Lei 8.443/1992 c/c os arts. 1º, inciso I, 209, incisos II e III, 210, 214, inciso III, alínea "a", 215 a 217 e 267 do Regimento Interno, em: 
9.1. julgar irregulares as contas da responsável Dilma Serrão Ferreira Silva e condená-la ao recolhimento aos cofres do Fundo Nacional de Desenvolvimento da Educação da quantia abaixo discriminada, atualizada monetariamente e acrescida dos juros de mora, calculada a partir da data discriminada até a data da efetiva quitação do débito:  
		Débito relacionado à responsável Dilma Serrão Ferreira Silva:
	Data de ocorrência
	Valor histórico (R$) 

	23/12/2015
	95.600,00

9.2. aplicar à responsável Dilma Serrão Ferreira Silva multa no valor de R$ 10.000,00 (dez mil reais) , a ser recolhida aos cofres do Tesouro Nacional, com atualização monetária calculada da data deste acórdão até a data do pagamento, se este for efetuado após o vencimento do prazo abaixo estipulado;
9.3. julgar irregulares as contas do município de Belterra/PA e condená-lo ao recolhimento aos cofres do Fundo Nacional de Desenvolvimento da Educação da quantia abaixo discriminada, atualizada monetariamente e acrescida dos juros de mora, calculada a partir da data discriminada até a data da efetiva quitação do débito:  
		Débito relacionado ao município de Belterra/PA (CNPJ 01.614.112/0001-03) :
	Data de ocorrência
	Valor histórico (R$) 

	27/11/2015
	20.000,00

9.4. fixar prazo de 15 (quinze) dias, a contar das notificações, para comprovação, perante o Tribunal, do recolhimento das dívidas acima imputadas;
9.5. autorizar a cobrança judicial das dívidas, caso não atendidas as notificações;
9.6. autorizar o seu pagamento em até 36 (trinta e seis) parcelas mensais consecutivas, caso venha a ser solicitado pela responsável antes do envio do processo para cobrança judicial;
9.7. fixar o vencimento da primeira parcela em 15 (quinze) dias, a contar do recebimento das notificações, e o das demais a cada 30 (trinta) dias, com incidência dos respectivos encargos legais sobre o valor de cada prestação; 
9.8. alertar a responsável que a inadimplência de qualquer parcela acarretará vencimento antecipado do saldo devedor;
9.9. enviar cópia desta deliberação ao procurador-chefe da Procuradoria da República no Estado do Pará, para as providências cabíveis.
9.10. enviar cópia do presente acórdão ao Fundo Nacional de Desenvolvimento da Educação e aos responsáveis, para ciência, informando que a presente deliberação, acompanhada do Relatório e do Voto que a fundamenta, está disponível para a consulta no endereço www.tcu.gov.br/acordaos.

Tomada de contas especial instaurada em razão de Omissão no dever de prestar contas, para atendimento ao Programa de Apoio aos Sistemas de Ensino para Atendimento de Jovens e Adultos (Peja), exercício 2015, função EDUCACAO (nº da TCE no sistema: 1207/2018).

Primeira Câmara

Prefeitura Municipal de Belterra/PA

3. Responsáveis: Dilma Serrão Ferreira Silva (XXX.354.022-XX) e Prefeitura Municipal de Belterra/PA (01.614.112/0001-03)

13.1. Ministros presentes: Benjamin Zymler (na Presidência) e Jorge Oliveira (Relator).
13.2. Ministros-Substitutos convocados: Augusto Sherman Cavalcanti e Weder de Oliveira.

JORGE OLIVEIRA

Adoto como relatório a instrução da Secretaria de Controle Externo de Tomada de Contas Especial - Secex/TCE (peça 91) , que contou com o endosso dos dirigentes daquela unidade (peça 92 e 93) e a concordância do Ministério Público junto ao TCU (peça 94) :
"INTRODUÇÃO
	Cuidam os autos de tomada de contas especial instaurada pelo Fundo Nacional de Desenvolvimento da Educação, em desfavor de Dilma Serrão Ferreira Silva, em razão da omissão no dever de prestar contas dos recursos recebidos por força do Programa de Apoio aos Sistemas de Ensino para Atendimento de Jovens e Adultos (PEJA) , no exercício de 2015, cujo prazo encerrou-se em 16/10/2016.
HISTÓRICO
	Em 17/7/2018, com fundamento na IN/TCU 71/2012, alterada pela IN/TCU 76/2016 e DN/TCU 155/2016, o dirigente do Fundo Nacional de Desenvolvimento da Educação autorizou a instauração da tomada de contas especial (peça 1) . O processo foi registrado no sistema e-TCE com o número 1207/2018.
	Os recursos repassados pelo FNDE ao município de Belterra/PA, no âmbito do Programa de Apoio aos Sistemas de Ensino para Atendimento de Jovens e Adultos (PEJA) - exercício 2015, totalizaram R$ 160.903,60 (peça 2) .
	O fundamento para a instauração da Tomada de Contas Especial, conforme consignado na matriz de responsabilização elaborada pelo tomador de contas, foi a constatação da seguinte irregularidade:
Omissão no dever legal de prestar contas do PEJA/2015.
	A responsável arrolada na fase interna foi devidamente comunicada e, diante da ausência de justificativas suficientes para elidir a irregularidade e da não devolução dos recursos, instaurou-se a tomada de contas especial.
	No relatório (peça 13) , o tomador de contas concluiu que o prejuízo importaria no valor original de R$ 115.600,00, imputando-se a responsabilidade a Dilma Serrão Ferreira Silva, Prefeita Municipal de Belterra/PA, no período de 1º/1/2013 a 31/12/2016, na condição de gestora dos recursos e responsável pela apresentação da prestação de contas.
		Em 20/12/2018, a Controladoria-Geral da União emitiu o relatório de auditoria (peça 14) , em concordância com o relatório do tomador de contas. O certificado de auditoria e o parecer do dirigente do órgão de controle interno concluíram pela irregularidade das presentes contas (peças 15 e 16) .
	Em 27/12/2018, o ministro responsável pela área atestou haver tomado conhecimento das conclusões contidas no relatório e certificado de auditoria, bem como do parecer conclusivo do dirigente do órgão de controle interno, manifestando-se pela irregularidade das contas, e determinou o encaminhamento do processo ao Tribunal de Contas da União (peça 17) .
	Regularmente citada pela omissão no dever de prestar e por não ter apresentado defesa, em instrução de peça 28, foi proposto que as suas contas fossem julgadas irregulares, nos termos do art. 202, § 6º, do RI/TCU, com a imputação do débito atualizado monetariamente e acrescido de juros de mora, nos termos do art. 202, §1º, do RI/TCU, descontado o valor eventualmente recolhido, com a aplicação da multa prevista no art. 57, da Lei 8.443/1992, o qual contou com a anuência das instâncias superiores.
	Estando os autos para pronunciamento do MP/TCU, a responsável apresentou alegações de defesa, em 29/7/2019 (peça 31) , e o MP/TCU propôs, em homenagem aos princípios do formalismo moderado e da verdade material, que os autos fossem restituídos à Secex-TCE, para análise dos argumentos e da documentação apresentados pela responsável.
	Em Despacho de peça 33, a Relatora Ministra Ana Arraes acolheu a proposta do MP/TCU e determinou a restituição dos autos à Secex-TCE para análise da documentação apresentada.
	Em instrução de peça 35, após análise das alegações de defesa apresentadas pela responsável Dilma Serrão Ferreira Silva, foram identificadas as seguintes novas irregularidades:
	Três desembolsos realizados em 23/12/2015, que totalizaram R$ 95.600,00, sem documentos de despesa dentre aqueles encaminhados pela responsável em sua defesa, o que caracteriza a ausência parcial da documentação de prestação de contas PEJA/2015, irregularidade de responsabilidade da Sra. Dilma Serrão Ferreira Silva; e
	Um desembolso de R$ 20.000,00, ocorrido em 27/11/2015, e que se refere a fornecimento de gêneros alimentícios, aquisição que não se enquadra dentre as despesas elegíveis no âmbito do PEJA/2015, irregularidade de responsabilidade do município de Belterra/PA.
	Diante disso, concluiu-se pela necessidade de realização de citação para as novas irregularidades identificadas.
	Transcorrido o prazo regimental, a responsável Dilma Serrão Ferreira Silva ingressou com pedido de prorrogação de prazo (peça 46) , deferido nos termos do Despacho de peça 47, mas permaneceu silente, devendo ser considerada revel, nos termos do art. 12, §3º, da Lei 8.443/1992, e o município de Belterra/PA ingressou com sua defesa, conforme documentos de peças 49 a 52.
	Em instrução de peça 54, caracterizou-se a revelia da responsável Dilma Serrão Ferreira Silva e, após análise das alegações de defesa apresentadas pelo município de Belterra/PA, concluiu-se pela sua rejeição e fixação de novo e improrrogável prazo de quinze dias para que o município de Belterra/PA efetuasse e comprovasse o recolhimento da quantia de R$ 20.000,00 aos cofres do FNDE.
	O MP/TCU acolheu a proposta da Secex-TCE e, estando os autos no Gabinete da Relatora, a responsável Dilma Serrão Ferreira Silva ingressou com novos documentos (peças 58 a 76) .
	Por intermédio do Acórdão 5379/2020-TCU-Segunda Câmara, Relatora Ministra Ana Arraes (peça 77) , o Tribunal rejeitou as alegações de defesa do município de Belterra/PA, recebeu a documentação, acostada de forma intempestiva, como alegações de defesa da responsável Dilma Serrão Ferreira Silva, determinou à Secretaria de Controle Externo de Tomada de Contas Especial que procedesse à sua análise, e fixou novo e improrrogável prazo de 15 (quinze) dias, a contar da notificação, para que o município efetuasse e comprovasse, perante o Tribunal, o recolhimento da quantia especificada aos cofres do Fundo Nacional de Desenvolvimento da Educação, atualizada monetariamente a partir da data indicada até a do efetivo pagamento, na forma da legislação em vigor.
	Promovida a notificação ao município de Belterra/PA, foi apresentada nova documentação pela municipalidade (peças 88 a 90) .
ANÁLISE DOS PRESSUPOSTOS DE PROCEDIBILIDADE DA IN/TCU 71/2012
Apreciação do Prejuízo ao Contraditório e Ampla Defesa
	Verifica-se que não houve o transcurso de mais de dez anos desde o fato gerador sem que tenha havido a notificação da responsável pela autoridade administrativa federal competente (art. 6º, inciso II, c/c art. 19, da IN/TCU 71/2012, modificada pela IN/TCU 76/2016) , uma vez que o fato gerador da irregularidade sancionada ocorreu em 17/10/2016, haja vista que o vencimento do prazo para prestação de contas deu-se em 16/10/2016, e a responsável foi notificada sobre a irregularidade pela autoridade administrativa competente conforme abaixo:
0.  Dilma Serrão Ferreira Silva, por meio do ofício acostado à peça 19, recebido em 27/10/2016, conforme AR (peça 9) ; e
0.  Município de Belterra/PA, excepcionalmente, não houve notificação na fase interna.
Valor de Constituição da TCE 	
	Verifica-se, ainda, que o valor atualizado do débito apurado (sem juros) , em 1º/1/2017, é de R$ 189.270,90, portanto, superior ao limite mínimo de R$ 100.000,00, na forma estabelecida conforme os arts. 6º, inciso I, e 19, da IN/TCU 71/2012, modificada pela IN/TCU 76/2016. 
OUTROS DÉBITOS NOS SISTEMAS DO TCU COM OS MESMOS RESPONSÁVEIS
	Informa-se que foram encontrados débitos imputáveis aos responsáveis em outros processos no Tribunal:
	Responsável
	Processo

	Dilma Serrão Ferreira Silva
	Processo 003.803/2017-1 (TCE, aberto) 

	Município de Belterra/PA
	Processo 015.870/2005-6 (TCE, encerrado) 

	A tomada de contas especial está, assim, devidamente constituída e em condição de ser instruída.
EXAME TÉCNICO			
	Passa-se agora ao exame das alegações de defesa apresentadas pela responsável Dilma Serrão Ferreira Silva (peças 58 a 76) :
Manifestação da responsável Dilma Serrão Ferreira Silva (peça 58) :
	A responsável alega que, nos autos do processo 0000413- 15.2019.4.01.3902, ocorrida na Sede da Justiça Federal do Município de Santarém, apresentou diversas testemunhas dando conta de que não extraviou documentos do local, e que estes permaneceram na prefeitura, não sabendo informar os motivos das alegações que imputavam a si o extravio, e esclarecendo ainda o contexto da transição entre as gestões.
	Esclarece que os autos mencionados são físicos e não foi possível a juntada de documentos com os respectivos depoimentos, posto que ainda iria abrir o prazo para alegações finais e, em razão da pandemia do Covid-19, a Justiça Federal suspendeu os prazos dos processos físicos, bem como não se encontra realizando atendimento externo, o que inviabilizou o acesso a esses documentos.
	Afirma que ainda se mantém na busca dos documentos que permitam elidir as lacunas existentes, como é o caso destes novos documentos que junta em anexo à sua defesa.
Análise da manifestação da responsável:
	A responsável alega uma série de dificuldades para obtenção de documentos, mas sem fazer prova do que alega, o que torna difícil o acolhimento das suas alegações de defesa.
	Em complemento à sua defesa, anexa uma série de documentos que entende ser possível elidir a irregularidade pela qual responde, mas nenhum dos documentos encaminhados se referem aos 3 desembolsos realizados em 23/12/2015, que totalizaram R$ 95.600,00, de forma que esses desembolsos ainda se encontram pendentes de comprovação.
	Dessa forma, rejeitam-se as alegações de defesa apresentadas.
	Após notificação ao município de Belterra/PA acerca da fixação de novo e improrrogável prazo para recolhimento do valor devido, foram encaminhados os documentos de peças 88 a 90, que se referem a consultas a recolhimentos de valores efetuados por intermédio de GRU, mas não há comprovação de qualquer valor recolhido que pudesse ser apropriado no sentido de dar cumprimento ao que foi determinado no âmbito do Acórdão 5379/2020-TCU-Segunda Câmara.
	Assim, rejeitadas as alegações de defesa apresentadas pela responsável Dilma Serrão Ferreira Silva, e não havendo comprovação do recolhimento do valor imposto ao município de Belterra/PA, devem as contas de ambos os responsáveis serem julgadas irregulares, com condenação em débito e aplicação de multa à ex-Prefeita.
PRESCRIÇÃO DA PRETENSÃO PUNITIVA
	Vale ressaltar que a pretensão punitiva, conforme Acórdão 1441/2016-TCU-Plenário, Relator Ministro Benjamin Zymler, que uniformizou a jurisprudência acerca dessa questão, subordinase ao prazo geral de prescrição indicado no art. 205, do Código Civil, que é de dez anos, contado da data de ocorrência da irregularidade sancionada, nos termos do art. 189, do Código Civil, sendo este prazo interrompido pelo ato que ordenar a citação, a audiência ou a oitiva do responsável.
	No caso em exame, não ocorreu a prescrição, uma vez que a irregularidade sancionada ocorreu em 23/12/2015, e o ato de ordenação da citação ocorreu em 17/10/2019.
CONCLUSÃO
	Em face da análise promovida na seção "Exame Técnico", verifica-se que os responsáveis não lograram comprovar a boa e regular aplicação dos recursos. Ademais, inexistem nos autos elementos que demonstrem a boa-fé da responsável Dilma Serrão Ferreira Silva ou a ocorrência de outras excludentes de culpabilidade.
	Vale ressaltar que a jurisprudência pacífica nesta Corte é no sentido da imprescritibilidade das ações de ressarcimento ao erário (Súmula TCU 282) . Dessa forma, identificado dano ao erário, devese instaurar e julgar o processo de tomada de contas especial para responsabilizar seus agentes causadores, respeitando o direito ao contraditório e à ampla defesa, independentemente de quando ocorreram os atos impugnados.
	Verifica-se também que não houve a prescrição da pretensão punitiva, conforme análise já realizada.
	Tendo em vista que não constam dos autos elementos que permitam reconhecer a boa-fé da responsável Dilma Serrão Ferreira Silva, sugere-se que as contas dos responsáveis sejam julgadas irregulares, nos termos do art. 202, § 6º, do Regimento Interno do TCU, com a imputação do débito atualizado monetariamente e acrescido de juros de mora, nos termos do art. 202, §1º, do Regimento Interno do TCU, descontado o valor eventualmente recolhido, e com a aplicação da multa prevista no art. 57, da Lei 8.443/1992, à responsável Dilma Serrão Ferreira Silva.
PROPOSTA DE ENCAMINHAMENTO
	Diante do exposto, submetem-se os autos à consideração superior, propondo:
julgar irregulares, nos termos dos arts. 1º, inciso I, 16, inciso III, alíneas "b" e "c", da Lei 8.443/1992, c/c os arts. 19 e 23, inciso III, da mesma Lei, as contas da responsável Dilma Serrão Ferreira Silva (CPF XXX.354.022-XX) , condenando-a ao pagamento da importância a seguir especificada, atualizada monetariamente e acrescida dos juros de mora, calculada a partir da data discriminada até a data da efetiva quitação do débito, fixando-lhe o prazo de quinze dias, para que comprove, perante o Tribunal, o recolhimento da referida quantia aos cofres do Fundo Nacional de Desenvolvimento da Educação, nos termos do art. 23, inciso III, alínea "a", da citada lei, c/c o art. 214, inciso III, alínea "a", do Regimento Interno do TCU.  
		Débito relacionado à responsável Dilma Serrão Ferreira Silva (CPF XXX.354.022-XX) :
	Data de ocorrência
	Valor histórico (R$) 

	23/12/2015
	95.600,00

aplicar à responsável Dilma Serrão Ferreira Silva (CPF XXX.354.022-XX) , a multa prevista no art. 57, da Lei 8.443/1992, c/c o art. 267, do Regimento Interno do TCU, fixando-lhe o prazo de quinze dias, a contar da notificação, para que comprove, perante o Tribunal (art. 214, inciso III, alínea "a", do Regimento Interno do TCU) , o recolhimento da dívida aos cofres do Tesouro Nacional, atualizada monetariamente desde a data do acórdão que vier a ser proferido por este Tribunal até a do efetivo recolhimento, se paga após o vencimento, na forma da legislação em vigor;
julgar irregulares, nos termos dos arts. 1º, inciso I, 16, inciso III, alíneas "b" e "c", da Lei 8.443/1992, c/c os arts. 19 e 23, inciso III, da mesma Lei, as contas do município de Belterra/PA (CNPJ 01.614.112/0001-03) , condenando-o ao pagamento da importância a seguir especificada, atualizada monetariamente e acrescida dos juros de mora, calculada a partir da data discriminada até a data da efetiva quitação do débito, fixando-lhe o prazo de quinze dias, para que comprove, perante o Tribunal, o recolhimento da referida quantia aos cofres do Fundo Nacional de Desenvolvimento da Educação, nos termos do art. 23, inciso III, alínea "a", da citada lei, c/c o art. 214, inciso III, alínea "a", do Regimento Interno do TCU.
		Débito relacionado ao município de Belterra/PA (CNPJ 01.614.112/0001-03) :
	Data de ocorrência
	Valor histórico (R$) 

	27/11/2015
	20.000,00

autorizar, desde logo, a cobrança judicial das dívidas, caso não atendidas as notificações, na forma do disposto no art. 28, inciso II, da Lei 8.443/1992;
 autorizar também, desde logo, se requerido, com fundamento no art. 26, da Lei 8.443/1992, c/c o art. 217, §§ 1º e 2º, do Regimento Interno do TCU, o parcelamento das dívidas em até 36 parcelas, incidindo, sobre cada parcela, corrigida monetariamente, os correspondentes acréscimos legais, fixando-lhes o prazo de quinze dias, a contar do recebimento da notificação, para comprovarem, perante o Tribunal, o recolhimento da primeira parcela, e de trinta dias, a contar da parcela anterior, para comprovarem o recolhimento das demais parcelas, devendo incidir, sobre cada valor mensal, atualizado monetariamente, os juros de mora devidos, no caso do débito, na forma prevista na legislação em vigor, alertando os responsáveis de que a falta de comprovação do recolhimento de qualquer parcela importará o vencimento antecipado do saldo devedor, nos termos do § 2º do art. 217 do Regimento Interno deste Tribunal; 
enviar cópia do Acórdão a ser prolatado, bem como do Relatório e do Voto que o fundamentarem à Procuradoria da República no Estado do Pará, nos termos do § 3º do art. 16 da Lei 8.443/1992, c/c o § 7º do art. 209 do Regimento Interno/TCU, para adoção das medidas cabíveis; e
enviar cópia do Acórdão que vier a ser proferido ao Fundo Nacional de Desenvolvimento da Educação e aos responsáveis, para ciência, informando que a presente deliberação, acompanhada do Relatório e do Voto que a fundamenta, está disponível para a consulta no endereço www.tcu.gov.br/acordaos, além de esclarecer que, caso requerido, o TCU poderá fornecer sem custos as correspondentes cópias, de forma impressa."
	É o relatório.

8.1. Jose Ulisses Nunes de Oliveira (24.409-A/OAB-PA), representando Prefeitura Municipal de Belterra/PA  
8.2. Diego Figueira Cardoso (27.583/OAB-PA) e outros, representando Dilma Serrão Ferreira Silva

Procurador Júlio Marcelo de Oliveira

TOMADA DE CONTAS ESPECIAL. OMISSÃO NO DEVER DE PRESTAR CONTAS. CITAÇÃO DA EX-PREFEITA E DO MUNICÍPIO. ANÁLISE DAS ALEGAÇÕES DE DEFESA. NÃO ACOLHIMENTO. NÃO RECOLHIMENTO DO DÉBITO APURADO PELO MUNICÍPIO. IRREGULARIDADE DAS CONTAS. IMPUTAÇÃO DE DÉBITOS AOS RESPONSÁVEIS E MULTA À EX-PREFEITA.

TOMADA DE CONTAS ESPECIAL (TCE)

Secretaria de Controle Externo de Tomada de Contas Especial (SecexTCE)

Trata-se da tomada de contas especial instaurada pelo Fundo Nacional de Desenvolvimento da Educação - FNDE em desfavor de Dilma Serrão Ferreira Silva, ex-prefeita do Município de Belterra/PA, em razão de omissão no dever de prestar contas de recursos recebidos no âmbito do Programa de Apoio aos Sistemas de Ensino para Atendimento de Jovens e Adultos (PEJA) , no exercício de 2015.
2.	Instruído o processo, foi identificada a seguinte irregularidade de responsabilidade da ex-prefeita: três desembolsos, realizados em 23/12/2015, no valor total de R$ 95.600,00, sem documentos que os justifiquem, caracterizando irregularidade na prestação de contas. Em relação ao município, houve um desembolso de R$ 20.000,00, em 27/11/2015, para aquisição de gêneros alimentícios, que não se enquadra nos objetivos do PEJA.
3.	Depois de estabelecido o contraditório, a Segunda Câmara, por meio do Acórdão 5.379/2020, de relatoria da Ministra Ana Arraes, rejeitou as alegações de defesa do Município de Belterra/PA, fixando-lhe o prazo de 15 dias para o recolhimento do débito apurado. Decidiu, ademais, em receber nova documentação apresentada pela Sra. Dilma Serrão Ferreira Silva, determinando a sua análise.
4.	Transcorrido o prazo fixado, o município não comprovou o recolhimento do débito apurado e a unidade técnica concluiu que a responsável não logrou comprovar a adequada aplicação dos recursos. Propôs, então, com a anuência do Ministério Público, que as contas dos responsáveis sejam julgadas irregulares, condenando-os ao pagamento dos débitos apurados, infligindo, ademais, multa à ex-prefeita.
5.	Anuo às propostas formuladas e aos fundamentos que as justificam.
6.	Devem, portanto, as contas do Município de Belterra/PA serem julgadas irregulares, com condenação em débito em função do desembolso de R$ 20.000,00 para fornecimento de gêneros alimentícios, despesa essa considerada estranha aos objetivos do PEJA/2015.
7.	Rememoro que o PEJA/2015 tinha por objeto o "custeio, em caráter suplementar, da formação continuada de docentes, da aquisição, impressão ou produção de livro didático, da aquisição de material escolar ou material para os professores, para atendimento dos alunos do ensino fundamental de escolas públicas matriculados e frequentes nos cursos da modalidade educação de jovens e adultos presencial, que apresentaram matrículas no Censo Escolar INEP/MEC do ano anterior."
8.	Em relação aos documentos apresentados fora do prazo pela ex-prefeita, nenhum deles está relacionado aos desembolsos pelos quais ela foi citada, segundo a unidade técnica.
9.	É bem verdade que a responsável juntou uma quantidade enorme de documentos (peças 59 a 76) . No entanto, ela não fez qualquer menção direta aos três desembolsos realizados no dia 23/12/2015, que totalizaram R$ 95.600,00, que estão dependendo da comprovação da sua aplicação.
10.	Aliás, ela mesmo afirma que "...ainda se mantem na busca dos documentos que permitam elidir as lacunas existentes..." (peça 58) .
11.	Assim, diante da ausência da comprovação da aplicação dos recursos no âmbito do PEJA/2015, resta julgar irregulares suas contas, com imputação de débito e aplicação da multa prevista no art. 57 da Lei 8.443/1992.
12.	Por fim, não há que se falar em prescrição, sob qualquer abrangência (pretensão punitiva ou pretensão reparatória) , regime de aferição (Código Civil ou Lei 9.873/1999) ou termo inicial para contagem do prazo (data do fato ou da ciência pelo TCU) , pois a irregularidade ocorreu em 23/12/2015, em 17/7/2018 foi instaurada a tomada de contas especial pelo FNDE e a citação foi determinada em 17/10/2019.
	Ante o exposto, voto por que o Colegiado aprove a minuta de acórdão que submeto à sua deliberação.
TCU, Sala das Sessões Ministro Luciano Brandão Alves de Souza, em 9 de fevereiro de 2021.
JORGE OLIVEIRA 
Relator